【裁判字號】    96,訴,2608
【裁判日期】    970526
【裁判案由】    偽造文書等
【裁判全文】
臺灣臺中地方法院刑事判決              96年度訴字第2608號
公  訴  人  臺灣臺中地方法院檢察署檢察官
被      告  乙○○
指定辯護人  本院公設辯護人  蔡育萍
上列被告因偽造文書等案件，經檢察官提起公訴（96年度偵字第
15331號）後，聲請改依協商程序而為判決，本院判決如下：
    主    文
乙○○行使從事業務之人，明知為不實之事項，而登載於其業務
上作成之文書，足以生損害於他人，處有期徒刑貳月，如易科罰
金，以新臺幣壹仟元折算壹日，減為有期徒刑壹月，如易科罰金
，以新臺幣壹仟元折算壹日；又意圖為自己之所有，而侵占對於
業務上所持有之物，處有期徒刑柒月，減為有期徒刑參月又拾伍
日，如易科罰金，以新臺幣壹仟元折算壹日。應執行有期徒刑肆
月，如易科罰金，以新臺幣壹仟元折算壹日。
    犯罪事實及理由
一、犯罪事實：乙○○自民國92年1月10日起，任職於怡佳公寓
    大廈管理維護有限公司（下稱怡佳管理公司），自93年間某
    日起，由怡佳管理公司派駐臺中市○○路○段369號「順天大
    順公寓大廈管理委員會」，擔任順天大順社區總幹事及日班
    駐衛保全一職，負責該社區保全、管理及代收管理費等業務
    ，為從事業務之人。詎其竟分別基於意圖為自己不法所有、
    及行使業務上登載不實文書之接續犯意，自94年9月間某日
    起迄96年3月間某日止，向附表一所示之住戶陳忠義等人收
    取如附表一所示之社區管理費及車位租金等費用，其中如附
    表二所示部分，在其業務上所掌管之「順天大順管理費收費
    憑單」財報聯上為不實之登載，再將該等不實之順天大順管
    理費收費憑單交付怡佳管理公司作帳，足生損害於順天大順
    公寓大廈管理委員會收款帳目管理之正確性，並將前揭其所
    收取之管理費、車位租金【新臺幣（下同）3萬8400元】、
    環保回饋金（1萬3000元）、零用金（8648元）、及代售順
    天大順公寓大廈管理委員會交付之感應扣及搖控器所得（2
    萬925 0元）之金額併同侵占入己，共計金額為85萬6031元
    。嗣於96年3月間，經「順天大順公寓大廈管理委員會」比
    對帳目後，始得悉上情。
二、證據名稱：
(一)、被告乙○○於本院審理時之自白。
(二)、告訴人怡佳管理公司之代理人曾耀聰律師於偵查中、代理人
    甲○○於本院審理時指述綦詳。
(三)、證人薛吉發、賴素貞、廖苡伶於偵查中、證人丁○○於偵查
    及本院審理時、證人戊○○、丙○○於本院審理時證述明確
    。
(四)、怡佳管理公司職（員）人事資料表、員工聘僱契約書、順天
    大順社區管理契約書、順天大順管理費收費憑單財報聯、順
    天大順管理費收費憑單住戶聯、切結書、證明單等附卷可參
    。
三、本件經檢察官與被告於審判外達成協商之合意且被告已認罪
    ，其合意內容為：被告就業務侵占部分願受有期徒刑7月，
    減為有期徒刑3月又15日，如易科罰金，以新臺幣1000元折
    算1日，被告就行使業務登載不實文書部分，願受有期徒刑2
    月，如易科罰金，以新臺幣1000元折算1日，減為有期徒刑1
    月，如易科罰金，以新臺幣1000元折算1日，應執行有期徒
    刑4 月，如易科罰金，以新臺幣1000元折算1日之科刑。經
    查，上開協商合意並無刑事訴訟法第455條之4第1項所列情
    形之一，檢察官聲請改依協商程序而為判決，本院爰不經言
    詞辯論，於協商合意範圍內為協商判決，合予敘明。
四、應適用之法條：刑法第216條、第215條、第336條第2項。
五、本判決除有刑事訴訟法第455條之4第1項第1款、第2款、第4
    款、第6款、第7款所定情形之一，或違反同條第2 項規定者
    外，不得上訴。
六、如不服本件判決，得自收受判決送達之日起10日內，向本院
    提出上訴書狀，上訴於第二審法院。
中    華    民    國    97    年    5     月    26    日
                        臺灣臺中地方法院刑事第五庭
                            審判長法  官  鍾堯航
                                  法  官  吳崇道
                                  法  官  劉麗瑛
上正本證明與原本無異。
如不服本判決，應於收受送達後10日內向本院提出上訴書狀（應
敘述具體理由並附繕本）。
上訴書狀如未敘述理由，應於上訴期間屆滿後20日內補提理由書
於本院。
                                  書記官  王玟
中    華    民    國    97    年    5     月    26    日
附錄論罪科刑法條
刑法第216條
行使第 210 條至第 215 條之文書者，依偽造、變造文書或登載
不實事項或使登載不實事項之規定處斷。
刑法第215條
從事業務之人，明知為不實之事項，而登載於其業務上作成之文
書，足以生損害於公眾或他人者，處3年以下有期徒刑、拘役或5
百元以下罰金。
刑法第336條第2項
對於業務上所持有之物，犯前條第 1 項之罪者，處 6 月以上
5 年以下有期徒刑，得併科 3 千元以下罰金。
【附表二】
┌───┬──────┬───┬────┬────────┬────────┬──────┬──────┐
│編號  │單據編號    │戶別  │姓名    │財報聯（期別、金│住戶聯（期別、金│登載日期    │侵占金額    │
│      │            │      │        │額）-不實       │額）-真實       │            │            │
├───┼──────┼───┼────┼────────┼────────┼──────┼──────┤
│1     │003823      │H10   │田靜雯  │94年1月-4月     │94年1月-6月     │94年7月10日 │3357元      │
│      │            │      │        │6714元          │1萬71元         │            │            │
├───┼──────┼───┼────┼────────┼────────┼──────┼──────┤
│2     │004160      │A6    │謝宥慈  │94年11月-12月   │95年1月-2月     │95年1月11日 │先行挪用後返│
│      │            │      │        │4026元          │4026元          │            │還          │
├───┼──────┼───┼────┼────────┼────────┼──────┼──────┤
│3     │004183      │H7    │羅盛來  │94年11月-12月、 │95年1月-6月     │95年1月24日 │3354元      │
│      │            │      │        │95年1月-2月     │1萬62元         │            │            │
│      │            │      │        │6708元          │                │            │            │
├───┼──────┼───┼────┼────────┼────────┼──────┼──────┤
│4     │004186      │E5    │黃子綾  │95年1月-6月     │95年1月-12月    │95年1月25日 │6593元      │
│      │            │      │        │8241元          │1萬4834元       │            │            │
├───┼──────┼───┼────┼────────┼────────┼──────┼──────┤
│5     │004201      │D7    │丁○○  │94年7月-12月    │94年7月-12月    │95年1月28日 │1萬4900元   │
│      │            │      │        │95年1月-2月     │95年1月-12月    │            │            │
│      │            │      │        │1萬1920元       │2萬6820元       │            │            │
├───┼──────┼───┼────┼────────┼────────┼──────┼──────┤
│6     │004204      │店6   │陳秋霖  │95年1月-4月     │95年1月-12月    │95年2月3日  │7684元      │
│      │            │      │        │4484元          │1萬2168元       │            │            │
├───┼──────┼───┼────┼────────┼────────┼──────┼──────┤
│7     │004844      │店7   │莊雅旭  │96年1月-2月     │96年1月-12月    │96年1月18日 │1萬111元    │
│      │            │      │        │2298元          │1萬2409元       │            │            │
├───┼──────┼───┼────┼────────┼────────┼──────┼──────┤
│8     │004882      │K9    │張志遠  │96年11月-12月   │95年9月-10月    │96年2月11日 │先行挪用後返│
│      │            │      │        │4150元          │4150元          │            │還          │
├───┼──────┼───┼────┼────────┼────────┼──────┼──────┤
│9     │004890      │I4    │莊珮翎  │96年4月         │96年1月-12月    │96年2月16日 │1萬2014元   │
│      │            │      │        │5516元          │1萬7530元       │            │            │
└───┴──────┴───┴────┴────────┴────────┴──────┴──────┘


司法院資訊處製作；財團法人民間司法改革基金會備份。
